【裁判字號】    99,訴,905
【裁判日期】    991028
【裁判案由】    毒品危害防制條例
【裁判全文】
臺灣臺中地方法院刑事判決               99年度訴字第905號
公  訴  人  臺灣臺中地方法院檢察署檢察官
被      告  戊○○
選任辯護人  楊雯齡律師
上列被告因違反毒品危害防制條例案件，經檢察官提起公訴（98
年度偵緝字第2735、2736號），本院判決如下：
    主    文
戊○○無罪。
    理    由
一、公訴意旨略以：戊○○之綽號為「水牛」、「阿彬」、「阿
    水」或「阿龍」。其明知海洛因屬毒品危害防制條例第2條
    第2項第1款所列管之第一級毒品，不得非法持有、運輸及販
    賣，竟基於販賣第一級毒品海洛因以營利之犯意，以0000-0
    00000號、0000-000000號、0000-000000號行動電話作為對
    外販毒之聯絡工具，分別為如下之販賣第一級毒品海洛因之
    犯行:(一)於民國96年7月中旬某日傍晚，在位於臺中縣豐原
    市之凱旋門理容院附近之私人所開設之便利商店門口，以新
    臺幣(下同)1,000元之代價，販賣第一級毒品海洛因予丁○○，並同時收取價款1,000元。(二)於97年10月7日下午3、4
    時許，在位於臺中縣豐原市某路之元富飯店附近之路邊，以
    1,000元之代價，販賣第一級毒品海洛因予丙○○，並同時
    收取價款1,000元。(三)於98年2月某日，在位於臺中縣豐原
    市消防隊對面之巷子內，以1,000元之代價，販賣第一級毒
    品海洛因予己○○，並同時收取價款1,000元。因認被告戊○○涉有違反毒品危害防制條例第4條第1項之販賣第一級毒
    品罪嫌等語。
二、按犯罪事實應依證據認定之，無證據不得認定其犯罪事實，
    不能證明被告犯罪者，應諭知無罪之判決，刑事訴訟法第15
    4條第2項、第301條第1項分別定有明文。又犯罪事實之認定
    ，應憑真實之證據，倘證據是否真實尚欠明確，自難以擬制
    推測之方法，為其判斷之基礎。且認定犯罪事實之證據係指
    足以認定被告確有犯罪行為之積極證據資料而言，該項證據
    自須適合於被告犯罪事實之認定，始得採為斷罪資料。故刑
    事訴訟上之證明資料，無論其為直接或間接證據，均須達於
    通常一般人均不致有所懷疑，而得確信其為真實之程度，始
    得據為有罪之認定，若關於被告是否犯罪之證明未能達此程
    度，而有合理懷疑之存在，致使無從形成有罪之確信，根據
    罪證有疑，利於被告之證據法則，即不得據為不利被告之認
    定（最高法院53年臺上字第656號、29年上字第3105號、76
    年臺上字第4986號及32年上字第67號判例參照）。再按施用
    毒品者之指證，其真實性有待其他必要之證據加以補強，若
    施用毒品者之指證，其真實性仍有合理之懷疑存在時，在此
    項合理之懷疑未澄清前，自不能遽為有罪之判斷，茲所謂其
    他必要之補強證據，即在排除此項合理之懷疑，使之達於可
    得確信之程度，否則即應為被告有利之推定，此亦為刑事訴
    訟法第154條，犯罪事實應依證據認定之證據裁判原則，及
    因保障被告人權，無罪推定原則之所在，此項刑事訴訟基本
    原則，不能因販賣毒品行為之交易期間短暫、交易方法隱密
    、交易對象單純，致查獲不易、搜證困難等原因而放棄，或
    減低對於犯罪構成要件應予嚴格證明之堅持，此項基本原則
    應為法官證據證明力自由判斷職權行使之限制(最高法院90
    年度臺上字第3115號裁判要旨可資參照)。
三、公訴人認被告戊○○涉犯上開販賣第一級毒品海洛因罪嫌，
    無非係以證人丁○○、丙○○、己○○於警詢、偵查中之證
    述及卷附之臺灣臺中地方法院通訊監察書、通聯調閱查詢單
    、電信監察譯文表、丙○○和己○○之中山醫學大學附設醫
    院檢驗科藥物檢測中心尿液檢驗報告等為其論據。而經訊之
    被告戊○○固坦承伊之綽號為「大胖」(台語)、曾經使用過
    00 00000000號、0000000000號行動電話、有騎乘藍色迪爵
    125 機車和駕駛白色三菱自小客車，及認識證人丁○○、丙○○、己○○3人等情，惟堅決否認有何販賣第一級毒品海
    洛因予丁○○、丙○○、己○○之情事，辯稱：沒有人稱呼
    伊為「水牛」、「阿彬」、「阿水」或「阿龍」，伊並無在
    上開時、地與丁○○、丙○○、己○○3人見面，亦無交付
    第一級毒品海洛因予該3人，及自該3人處收取毒品之價金等
    語。經查：
(一)關於被告被訴販賣第一級毒品海洛因予丁○○部分：
 1. 公訴人雖以證人丁○○於警偵訊之證言以資證明被告有於上
    開時、地販賣第一級毒品海洛因予丁○○，惟證人丁○○於
    98年5月22日警詢中證述：伊無申請或使用任何行動電話，
    親友欲聯絡伊都是撥打00-00000000之住家電話，伊於勒戒
    前曾向綽號「水牛」之人購買過10幾次的毒品，伊於97年11
    月14日勒戒結束後，「水牛」還曾打電話和到伊住家詢問伊
    是否要購買毒品，「水牛」每次販賣給伊的海洛因大約1包
    0.3公克1,000元等語；於同日即98年5月22日偵查中證述：
    「水牛」的本名叫戊○○，伊於96年7月中旬，以伊門號為0
    989的手機和「水牛」聯絡，在臺中縣豐原市之凱旋門理容
    院旁一家私人便利商店前，向「水牛」購買1,000元的海洛
    因，當天伊有將錢交給「水牛」，有完成交易，伊只有和戊○○購買過1次海洛因等語；嗣於99年9月16日本院審理時則
    證述：伊於98年5月22日在豐原警察局第三分局做筆錄時，
    警察向伊說伊與被告之通聯有被監聽到，當時伊已經忘記確
    切的時間，後來警察把被告的通聯譯文提示給伊看，但通聯
    譯文的時間，警方沒給伊看，伊後來才想起有於96年7月中
    旬，在臺中縣豐原市之凱旋門理容院旁一家私人便利商店前
    ，向被告購買1,000元的海洛因，伊沒有手機，都是用住家
    電話00-00000000和被告聯絡，此外，該次購買的東西，經
    伊回去注射，發現一點解癮的效果都沒有，伊認為被告賣給
    伊的東西是糖而不是海洛因，因為警詢時警察說有通聯紀錄
    ，加上伊的驗尿報告毒品呈陽性反應，所以警詢時伊未講買
    到的是糖，偵查中則因太緊張，所以也沒有講等語。經核證
    人丁○○上開證述內容，其對於自己有無使用手機、如何與
    被告聯絡聯絡、向被告購買毒品之總次數及所購買的東西是
    否為海洛因，先後證述不一，且差異甚殊，是證人丁○○之
    證述，已有明顯之瑕疵。
  2.又證人丁○○於98年5月22日警詢時，僅陳述曾向被告購買
    過海洛因，並未舉出確切之時、地，待於同日檢察官偵訊時
    ，始供述有於96年7月中旬在上開地點向被告購買1,000元海
    洛因，其證述的時間離案發時間已將近2年，衡諸人之記憶
    常隨時間而淡忘，且施用毒品之人因癮頭一來急需購買毒品
    解癮，未解癮前之焦躁難耐以致心神均傾注於搜尋毒品以供
    施用，無暇記憶每次毒品交易金額、時地、數量或次數，及
    至解癮後之藥害反應，更使施用毒品之人無法明確記憶交易
    細節，是其於事隔近2年所述的內容能否遽採，亦生疑異。
    再證人丁○○於本院審理中證述其在警詢時，警察曾提示被
    告販賣毒品與其之通聯譯文，然該通聯譯文非「98年警聲搜
    字第258號卷第8頁之電信監查譯文表」，而本院查閱全卷亦
    無見有被告與證人丁○○間之通聯譯文，是證人丁○○於警
    詢證述之內容是否有受警方不當誘導，亦有可疑。是證人丁○○其上揭曾為不利被告之證述，本院尚無法遽予採信。
  3.又證人丁○○之法務部全國刑案資料查註資料表、臺灣高等
    法院被告前案紀錄表，僅能證明證人丁○○曾施用第一級毒
    品海洛因之情事，尚難依此即推論其施用毒品來源係被告，
    自無法遽採為不利被告認定之證據甚明。
  4.綜上所述，證人丁○○本身為施用毒品者，其所稱向某人購
    買之供述，須補強證據以擔保其供述之真實性，施用毒品者
    其供述之憑信性本不及於一般人，況施用毒品者其供出來源
    ，因而破獲者，法律復規定得減輕其刑，其有為偵查機關誘
    導、或為邀輕典而為不實之陳述之可能，其供述之真實性自
    有合理之懷疑，是施用毒品者關於其向某人購買毒品之供述
    ，必須補強證據佐證，以擔保其供述之真實性，俾貫徹刑事
    訴訟無罪推定及嚴格證明之基本原則，證人丁○○上開與其
    在本院審理時證述內容不符之指訴，既查無其他補強證據以
    擔保其證詞之真實性，自不得遽採為被告有於96年7月中旬
    ，在臺中縣豐原市之凱旋門理容院旁一家私人便利商店前，
    販賣1,000元的海洛因予證人丁○○之認定。是被告就販賣
    第一級毒品海洛因予證人丁○○之犯行，既僅有購買毒品者
    單一且有如上所述瑕疵之指訴，即不能遽以認定被告有上述
    該部分販賣毒品予丁○○之罪責。此外，復查無其他積極證
    據足認被告有公訴意旨所指之該部分犯行，基於上開說明，
    自應為被告無罪之判決。
(二)關於被告被訴販賣第一級毒品海洛因予丙○○部分：
  1.公訴人雖以證人丙○○於警偵訊之證言以資證明被告有於上
    開時、地販賣第一級毒品海洛因予丙○○，證人丙○○於98
    年5月22日警詢時證述：伊於96年10月底開始施用第一級毒
    品海洛因，毒品是伊用住家電話00-00000000號或公用電話
    ，向綽號「水牛」或「阿彬」即戊○○之人連絡購買，購買
    次數約15次以上，地點都約在臺中縣豐原市元富飯店附近交
    易，每次都購買500元或1,000元1小包，最後一次施用第一
    級毒品是在97年10月7日等語；嗣於同日偵訊時證述：伊在
    97年10月7日下午4時許，在住家施用第一級毒品海洛因，該
    次毒品是伊在施用前1小時，以住家電話撥打被告使用之000
    0000000號或0000000000號手機門號，在臺中縣豐原市元富
    飯店附近，向被告購買1,000元的海洛因，伊在97年7、8月
    間遭警方搜索時，該次驗尿呈陽性反應，所施用的毒品也是
    向被告購買的，伊與被告無仇恨，但被告有欠伊500元等語
    ；嗣於99年9月16日本院審理中證述：被告的綽號叫「水牛
    」、「阿彬」，伊在97年10月7日下午，以住家電話撥打被
    告0000000000號或0000000000號手機門號連絡，相約在臺中
    縣豐原市元富飯店附近，向被告購買1,000元的海洛因，該
    次的交易有完成等語，經核證人丙○○於警、偵訊及本院審
    理時所述之內容，雖大致相符，惟被告被訴販賣毒品與證人
    丙○○之時間為97年10月7日，而證人丙○○上開證述的時
    間相距此案發時間已間隔半年之久，衡諸人之記憶常隨時間
    而淡忘，且施用毒品之人因癮頭一來急需購買毒品解癮，未
    解癮前之焦躁難耐以致心神均傾注於搜尋毒品以供施用，無
    暇記憶每次毒品交易金額、時地、數量或次數，及至解癮後
    之藥害反應，更使施用毒品之人無法明確記憶交易細節，是
    其於事隔已半年所述的內容能否遽採，已生疑異。此外，被
    告曾經使用之門號為0000000000號、0000000000號行動電話
    ，0000000000號行動電話係被告女友黃嘉翎所使用，為檢察
    官、被告及辯護人於本院準備程序中所不爭執，又參之被告
    所使用之0000000000號行動電話之通聯調閱查詢單(見98年
    度他字第1075號偵查卷第17頁)所示，該手機門號係於98年
    10月12日始申登使用，則證人丙○○證述其於97年10月7日
    係撥打被告0000000000號或0000000000號手機門號連絡一情
    ，應不足採。
 2. 又證人丙○○本身為施用毒品者，其所稱向某人購買之供述
    ，須補強證據以擔保其供述之真實性，施用毒品者其供述之
    憑信性本不及於一般人，況施用毒品者其供出來源，因而破
    獲者，法律復規定得減輕其刑，其有為偵查機關誘導、或為
    邀輕典而為不實之陳述之可能，其供述之真實性自有合理之
    懷疑，是施用毒品者關於其向某人購買毒品之供述，必須補
    強證據佐證，以擔保其供述之真實性，俾貫徹刑事訴訟無罪
    推定及嚴格證明之基本原則。被告被訴販賣第一級毒品海洛
    因予丙○○部分，本院查閱全卷，除證人丙○○之證述外，
    別無其他證人、通聯紀錄或通訊監察譯文等補強證據在卷可
    參，是證人丙○○上揭不利被告之證述，本院尚無法遽予採
    信，尚難以此即認定被告有販賣第一級毒品海洛因與丙○○
    。
  3.再證人丙○○之法務部全國刑案資料查註資料表、中山醫學
    大學附設醫院檢驗科藥物檢測中心編號第0000000號、第000
    0000號尿液檢驗報告及臺灣臺中看守所98年6月19日中所衛
    字第0980002957號函附濫用藥物尿液檢驗報告等資料，僅能
    證明證人丙○○曾施用第一級毒品海洛因之情事，又尿液採
    樣的時間分別為97年4月23日、7月4日及10月15日，皆非與
    犯罪事實欄一(二)被告販賣第一級毒品海洛因予證人陳為倫之
    時間相近，尚難依此即推論其施用毒品來源係被告，自無法
    遽採為不利被告認定之證據甚明。
  4.綜上所述，證人丙○○上開證述之內容，既查無其他補強證
    據以擔保其證詞之真實性，自不得遽採為被告有於97年10月
    7日下午3、4時許，在臺中縣豐原市之元富飯店附近，販賣
    1,000元的海洛因予證人丙○○之認定。是被告就販賣第一
    級毒品海洛因與證人丙○○之犯行，既僅有購買毒品者單一
    之指訴，尚不能遽以認定被告有上述該部分販賣毒品與丙○○之罪責。此外，復查無其他積極證據足認被告有公訴意旨
    所指之該部分犯行，基於上開說明，自應為被告無罪之判決
    。
(三)關於被告被訴販賣第一級毒品海洛因予己○○部分：
  1.公訴人雖以證人己○○於警偵訊之證言以資證明被告有於上
    開時、地販賣第一級毒品海洛因予己○○，惟證人己○○於
    99年3月16日警偵訊時證述：伊於92年3、4月間開始施用海
    洛因，所施用的海洛因係向綽號「阿龍」之人購買，每次都
    是以伊0000000000號行動電話撥打「阿龍」0000000000號、
    0000000000號行動電話連絡，伊不知道「阿龍」之年籍及住
    處等語；嗣於99年7月1日偵查中證述：伊於98年2月，在臺
    中縣豐原市消防隊對面的巷子，向綽號「阿龍」購買1,000
    元的海洛因，伊不知道「阿龍」之真實姓名等語；後於99年
    9月16日本院審理時證述：伊知道被告之綽號叫「阿水」，
    也有叫「阿龍」，伊從97年開始施用海洛因，伊施用海洛因
    的來源不是被告，因為被告拿給伊的毒品都是假的，先前伊
    在警偵訊時，警察說伊如果指認被告的話，會幫伊之施用毒
    品案件在地檢署向檢察官求情，所以才會於警偵訊證述於98
    年2月某日，有在臺中縣豐原市消防隊對面巷子和被告購買
    1,000元的海洛因，99年2月15日上午7時24分許伊會和被告
    通話，係因伊先前和被告要合資購買毒品，由伊出資5,000
    元，被告出資3,000元，但被告拿給伊的不是海洛因而是葡
    萄糖，所以當天和被告連絡是要向被告收回伊之前給的5,00
    0元，其後伊又拿了8,000元要和被告買海洛因，但是被告還
    是拿葡萄糖，因為之前警察和伊之約定，所以於99年3月16
    日和7月1日警偵訊都沒有說被告拿給伊的不是毒品而是葡糖
    等語；於99年10月7日本院審理時再證述：伊於99年3月16日
    警詢當天，警察帶伊去豐原醫院喝美沙酮，坐在警車上時，
    警察有拿被告的口卡給伊看，伊就有告訴警察，被告拿給伊
    的毒品都是假的，警察就說伊如果指認被告，就會幫伊到檢
    察官那求情等語，經核證人己○○上開證述之內容，其對於
    自己是從何時開始施用毒品、是向被告購買毒品或是兩人合
    資、自被告處取得之物究竟是海洛因或是葡萄糖，先後證述
    不一，且差異甚殊，則證人己○○之證述，已有明顯之瑕疵
    。衡諸人之記憶常隨時間而淡忘，且施用毒品之人因癮頭一
    來急需購買毒品解癮，未解癮前之焦躁難耐以致心神均傾注
    於搜尋毒品以供施用，無暇記憶每次毒品交易金額、時地、
    數量或次數，及至解癮後之藥害反應，更使施用毒品之人無
    法明確記憶交易細節，是證人己○○所述的內容能否遽採，
    已生疑異。
  2.又證人己○○於本院審理時陳稱其先前警偵訊會指認被告販
    賣毒品，係因警察答應要幫其向檢察官求情一節，雖經證人
    即承辦員警乙○○於99年10月7日本院審理時證述：本案是
    檢舉人檢舉被告販毒，伊有聲請拘票請己○○到案說明，被
    告販毒的證據都是己○○提供，伊並沒有威脅利誘己○○，
    或和己○○交換條件，只是請己○○據實指認，在將己○○
    移送地檢署的途中，己○○並沒有說被告販賣的毒品是假的
    ，口卡拿給己○○指認時，己○○也很快就指認出被告等語
    ，惟此尚不足以認定證人己○○先前警詢時未曾受警察機關
    誘導或交換條件，證人己○○是否為邀輕典而為不實之陳述
    之可能，亦不無疑義。
  3.復證人己○○所使用之0000000000號行動電話於98年2月1日
    上午8時23分許，有與被告使用之0000000000號行動電話通
    話，當時證人己○○發話之起始、結束基地台位置均在臺中
    縣潭子鄉○○路○段186巷11號；證人己○○所使用之000000
    0000號行動電話於98年2月15日上午7時24分許，有與被告使
    用之0000000000號行動電話通話，當時證人己○○受話之起
    始、結束基地臺位置均在臺中縣潭子鄉○○路○段1號，而被
    告發話之起始、結束基地台位置均在臺中縣豐原市○○○路
    ○段32號；證人己○○所使用之0000000000號行動電話於98
    年2月26日晚間11時2分許，有與被告使用之0000000000號行
    動電話通話，當時證人己○○受話之起始、結束基地台位置
    均在臺中縣潭子鄉○○路○段1號，有被告使用之0000000000
    號行動電話通聯調閱查詢單及證人己○○使用之0000000000
    號行動電話之雙向通聯紀錄在卷可參，衡諸常情，販賣毒品
    乃屬重罪，販毒者與購毒者以電話聯繫購買毒品事宜時，為
    隱避渠等犯罪遭人察覺或被施以通訊監察，通話之時間及談
    話之內容莫不相當簡短，故渠等對於約定購買毒品之數量、
    價錢、方式，乃至雙方抵達交易地點等情，非雙方以一次通
    話即可完成，惟依上開通聯紀錄顯示，證人己○○與被告於
    98年2月間僅3天有通話，且皆各只有1次，是能否據此認定
    被告有於98年2月間販賣第一級毒品海洛因予證人己○○，
    尚有可疑。又檢察官認證人己○○使用之0000000000號行動
    電話與被告所用之0000000000號行動電話，於98年2月15日
    上午7時24分許確有通話，且基地台位置均在臺中縣豐原市
    ○○○路2段32號，核與證人己○○所證述之毒品交易地點
    豐原消防局地址相近，堪認證人己○○於警偵訊所述屬實。
    然查，98年2月1日、15日、26日證人己○○與被告通話時所
    在之基地台位置何在，已如前述，於上開時間證人己○○皆
    非在臺中縣豐原消防局附近，從而，不能因此據認證人己○○於警偵訊所述實在。是證人己○○與被告之通聯紀錄，僅
    能證明渠等有於上開時、地以上開行動電話門號通話，無法
    據此即認定被告有於犯罪事實欄一(三)所載之時、地販賣第
    一級毒品海洛因1,000元予證人己○○。
  4.再證人己○○之法務部全國刑案資料查註資料表、臺中縣警
    察局太平分局委託鑑驗尿液代號真實姓名對照表、中山醫學
    大學附設醫院檢驗科藥物檢測中心編號第0000000號尿液檢
    驗報告等資料，僅能證明證人己○○曾施用第一級毒品海洛
    因之情事，又尿液採樣的時間為98年3月16日，並非與犯罪
    事實欄一(三)被告販賣第一級毒品海洛因予證人己○○之時間
    相近，尚難依此即推論其施用毒品來源係被告，自無法遽採
    為不利被告認定之證據甚明。
  5.綜上所述，證人己○○上開證述之內容，既查無其他補強證
    據以擔保其證詞之真實性，自不得遽採為被告有於99年2 月
    某日，在臺中縣豐原市消防局對面之巷子內，販賣1,000 元
    的海洛因與證人己○○之認定。是被告就販賣第一級毒品海
    洛因與證人己○○之犯行，既僅有購買毒品者單一之指訴和
    0000000000號行動電話之通聯調閱查詢單，且該指訴及通聯
    調閱查詢單又有如上所述之瑕疵，自不能遽以認定被告有上
    述該部分販賣毒品與己○○之罪責。此外，復查無其他積極
    證據足認被告有公訴意旨所指之該部分犯行，應為被告無罪
    之判決。
(四)綜上所述，被告所辯尚非無據，本案公訴人所舉之證據，既
    未達一般人均不致有所懷疑，尚乏證據足以證明被告確有為
    上開販賣第一級毒品海洛因予丁○○、丙○○、己○○之犯
    行，自不能以推測或擬制之方法，為被告有罪之認定。此外
    ，本院在得依或應依職權調查證據之範圍內，復查無其他積
    極證據足以證明被告確有公訴意旨所指之犯行，揆諸前開法
    條規定及判例意旨，自應為被告無罪之諭知。
據上論斷，應依刑事訴訟法第301條第1項前段，判決如主文。
本案經檢察官甲○○到庭執行職務。
中    華    民    國    99    年    10    月    28    日
                  刑事第四庭  審判長法  官  吳進發
                                    法  官  黃益茂
                                    法  官  李婉玉
以上正本證明與原本無異。
如不服本判決應於收受判決後10日內向本院提出上訴書狀，並應
敘述具體理由；其未敘述上訴理由者，應於上訴期間屆滿後20日
內向本院補提理由書（均須按他造當事人之人數附繕本）「切勿
逕送上級法院」。
                                書記官  林政佑
中    華    民    國    99    年    10    月    28    日

司法院資訊處製作；財團法人民間司法改革基金會備份。
